【裁判字號】    97,消債更,48
【裁判日期】    971203
【裁判案由】    更生事件
【裁判全文】
臺灣基隆地方法院民事裁定            97年度消債更字第48號
聲  請  人
即  債務人  甲○○
上列當事人因消費者債務清理事件聲請更生，本院裁定如下：
    主  文
聲請駁回。
聲請費用由聲請人負擔。
    理  由
一、按更生之聲請有下列情形之一者，應駁回之：一、債務人曾
    依本條例或破產法之規定而受刑之宣告；二、債務人曾經法
    院認可和解、更生或調協，因可歸責於己之事由，致未履行
    其條件；三、債務人經法院通知，無正當理由而不到場，或
    到場而不為真實之陳述，或拒絕提出關係文件或為財產變動
    狀況之報告，消費者債務清理條例第46條定有明文。又聲請
    更生或清算不合程式或不備其他要件者，法院應以裁定駁回
    之，但其情形可以補正者，法院應定期間先命補正，復為同
    條例第8 條所明定。是債務人於法院裁准消費者債務清理程
    序開啟前，基於謀求自身經濟生活更生之目的，當以積極誠
    實之態度，配合法院進行各項程式。法院雖依本條例第8 條
    之規定，有依職權調查必要之事實及證據之責，然基於債務
    人對自身財務、信用、工作之狀況，本應知之最詳之理，且
    按同條例第44條、第82條及第46條第3款之意旨，苟債務人
    怠於配合法院調查，或有不實陳述之情形，法院亦得駁回債
    務人之聲請，顯見本條例藉由課予債務人協力義務之方式，
    以示其確有債務清理之誠意。
二、本件聲請意旨略以：聲請人有不能清償債務之情事，於本條
    例施行前，曾依照中華民國銀行工會會員辦理消費金融案件
    無擔保債務協商機制與金融機構成立協商，惟除每月應繳之
    協商金額外，聲請人每月尚需另外繳納玉山銀行及友邦信用
    卡公司之還款，合計聲請人每月應繳納之金額約為新台幣（
    下同）21,000元。以聲請人每月約35,000元之薪資，扣除繳
    納協商費用後，僅餘約14,000元，實已難支應聲請人日常生
    活開銷，遑論每月需繳納死會會錢及每月支付雙親之扶養費
    用。聲請人雖曾靠親友資助繳納數期，但在親友無力長期繼
    續資助下，致聲請人已再無餘力繳納銀行每月應繳款項，足
    見聲請人確有不可歸責於己致履行顯有重大困難之事由。另
    聲請人於96年4月間因職務調動，並遭減薪約10,000元，更
    使聲請人之經濟狀況雪上加霜，此亦為聲請人無力繼續繳款
    原因之一等語。
三、經查：聲請人於97年10月30日所提出之陳報狀，經審查後，
    認其猶未充足，仍有再行補正以利本院調查之必要，嗣本院
    乃於97年11月13日以裁定命聲請人補正聲請人所有帳號為
    000-00-000000-0-00（台新銀行）之存摺內頁自95年1 月至
    今之明細表（需影印清晰，且有每筆提存款或轉帳明細）、
    提出聲請人參與民間合會之合會契約（應記載會首之姓名、
    住址、電話號碼及全體會員之姓名、住址、電話號碼，每一
    會份會款之種類及基本數額、起會日期、標會日期、標會方
    法、出標金額有約定其最高額或最低額之限制者，其約定。
    ）與交付會款證明，以及說明聲請人何時標得會款、會款金
    額多少、聲請人將該筆會款用於何處。而聲請人雖於97年11
    月27日提出陳報狀，然觀該陳報狀之內容，就(一)原裁定附表
    第一項，聲請人仍僅提出96年7月25日至97年9月15日之存摺
    內頁明細，且該影本仍有部分明細不清楚致本院無從判斷；
    雖聲請人於陳報狀上陳稱「陳報人曾換摺，曾去電台新銀行
    詢問索取明細表事宜，但銀行告知交易明細表一張即需200
    元，陳報人詢問後之前之明細表約20張即需4,000元，陳報
    人時無法負擔，故無法提供，特此敘明。」然聲請人現既已
    毀棄協商之承諾而未再繳款，且聲請人於97年10月20日尚有
    薪資收入40,830元，顯然聲請人仍具相當之薪資收入可供運
    用，何以竟稱無法負擔該筆費用？是聲請人究係無資力負擔
    ，亦僅係藉詞推託，誠有疑慮。(二)原裁定附表第二項，聲請
    人亦僅提出現參與之民間互助會會單，對於95年所參與之互
    助會，僅稱「契約已遺失，故無法提供，特此敘明。」然聲
    請人尚非不得向其他互助會會員或會首詢問有無留存合會契
    約及會單並將之影印提出於本院，竟僅以一句「契約已遺失
    ，故無法提供。」敷衍，其態度誠屬可議。(三)原裁定附表第
    三項，聲請人雖稱「陳報人前所得標之會款155,000元，償
    還民間債權人許婷婷100,000元後，剩餘金額55,000用以支
    應日常生活開銷。」然聲請人並未說明前互助會（會期為95
    年12月10日至97年5月10日）係何時標得會款，且依聲請人
    所陳，聲請人係於97年7月17日還款於許婷婷，然斯時該合
    會早已結束；復觀聲請人所提出現參與之互助會（會期為97
    年6月10日至98年3月10日）會單，聲請人於97年7月16日得
    標會款82,000元，即於隔日（即97年7月17日）存入100,000
    元至許婷婷之帳戶，則聲請人所稱「將得標會款用以償還民
    間債權人許婷婷」，究係用何一互助會所標得之會款償還許
    婷婷，仍有疑慮，聲請人並未將之說明清楚。
四、綜上所述，聲請人對自身之財務、經濟狀況知之最瞭，並依
    本條例負有盡最大協力之義務，而其經本院命提出相關資料
    或證明時，竟仍藉詞推託，拒不提出相關財產變動資料，或
    於陳報狀上為如此不明瞭、不完足之陳述，此舉顯然已違反
    首開說明之協力義務，亦難認聲請人已依原裁定之意旨而為
    補正，則依首揭條文之規定，自應駁回其更生之聲請。
五、據上論結，本件聲請人聲請更生應屬不合程式，依消費者債
    務清理條例第8條、第15條，民事訴訟法第95條、第78條之
    規定，裁定如主文。
中    華    民    國    97    年    12    月    3    日
                  民事庭法  官  林玉珮
以上正本係照原本作成。
如不服本裁定，應於裁定送達後10日內，以書狀向本院提出抗告
，並繳納抗告費新臺幣1000元。
中    華    民    國    97    年    12    月    3    日
                        書記官  洪福基


司法院資訊處製作；財團法人民間司法改革基金會備份。
